【裁判字號】    99,易,595
【裁判日期】    990331
【裁判案由】    業務侵占等
【裁判全文】
臺灣臺中地方法院刑事判決               99年度易字第595號
公  訴  人  臺灣臺中地方法院檢察署檢察官
被      告  丁○○
上列被告因業務侵占等案件，經檢察官提起公訴（99年度偵字第
2762號、99年度偵緝字第248號），於本院準備程序，被告就被
訴事實為有罪之陳述，經本院告知簡式審判程序意旨，並聽取當
事人之意見後，經合議庭裁定改行簡式審判程序，本院判決如下
：
    主    文
丁○○意圖為自己不法之所有，而侵占對於業務上所持有之物，
累犯，處有期徒刑陸月，如易科罰金，以新臺幣壹仟元折算壹日
。又故買贓物，累犯，處有期徒刑參月，如易科罰金，以新臺幣
壹仟元折算壹日。應執行有期徒刑柒月，如易科罰金，以新臺幣
壹仟元折算壹日。
    犯罪事實
一、丁○○曾犯偽造貨幣案件，經本院判處有期徒刑3年2月，於
    民國97年1月23日因縮刑期滿假釋而出監，所餘刑期付保護
    管束，並於98年3月4日保護管束期滿未經撤銷假釋，視為執
    行完畢。竟仍不知悔改分別為下列犯行：
（一）又於98年3月15日起，任職於輝煌大樓管理顧問有限公司
      （下稱輝煌公司），擔任臺中市○○○○街315至317號大樓
      管理員，負責將各該社區之住戶繳交之管理費，收集、保
      管，再交由公司主管或接班人員統一交由公司存入該社區
      管理委員會所申設之銀行帳戶內，係以收取、保管管理費
      為業務之人。其於98年3月31日晚上7時許迄同年4月1日上
      午7時止值班，接續收取該大樓住戶繳納之管理費共計新
      臺幣（下同）21,074元，嗣於同年4月1日上午7時許，本
      應如數交接，竟意圖為自己不法所有，將上開持有中之管
      理費予以全數侵吞入己，而未移交予接班之管理員林國龍
      ，亦未返還公司，即自行離職不知去向。經公司主管丙○
      ○發現後，報警始查悉上情。
（二）又於98年12月間，在臺中市臺中公園，明知牌照號碼為65
      6-BYC號之機車，為來路不明之贓車（為乙○○所有，於9
      8年12月4日，在南投縣埔里鎮○○路地母廟前失竊），竟
      仍以7,500元之代價，向姓名、年籍均不詳之人購買後，
      作為代步工具。嗣於99年1月27日下午4時許，在臺中縣太
      平市○○○路78號前為警查獲，並扣得上開機車1部。
二、案經臺中市警察局第四分局、臺中縣警察局霧峰分局分別報
    請臺灣臺中地方法院檢察署檢察官偵查起訴。
    理    由
一、按除被告所犯為死刑、無期徒刑、最輕本刑為3年以上有期
    徒刑之罪或高等法院管轄第一審案件者外，於刑事訴訟法第
    273條第1項程序進行中，被告先就被訴事實為有罪之陳述時
    ，審判長得告知被告簡式審判程序之旨，並聽取當事人、代
    理人、辯護人及輔佐人之意見後，裁定進行簡式審判程序；
    除簡式審判程序及簡易程序案件外，第一審應行合議審判，
    刑事訴訟法第273之1條第1項、第284條之1分別定有明文。
    查本件被告丁○○所犯係死刑、無期徒刑、最輕本刑為3年
    以上有期徒刑或高等法院管轄第一審案件以外之罪，並於本
    院行準備程序時就被訴事實為有罪之陳述，本院合議庭依前
    揭規定，經評議結果，裁定改由受命法官獨任行簡式審判程
    序。又簡式審判程序之證據調查，依刑事訴訟法第273條之2
    規定，不受同法第159條第1項審判外陳述排除之限制，再被
    告對於卷內之各項證據，亦不爭執證據能力，故卷內所列之
    各項證據，自得作為證據，合先敘明。
二、關於業務侵占犯行之部分，業據被告丁○○於偵訊及本院審
    理時均坦認不諱，核與輝煌公司代理人丙○○及證人林國龍
    於警詢中證述之情節相符，復有人事資料表1份、收費單4張
    附卷可稽；另關於故買贓物犯行之部分，被告丁○○於偵訊
    時已坦認購買該車、且有懷疑該車為贓車一情，並於本院審
    理時自白犯罪，核與被害人乙○○於警詢中供述之情節相符
    ，並有臺中縣警察局霧峰分局扣押物品目錄表、贓物認領保
    管單各1紙、現場查獲照片6張附卷可稽，足徵，被告自白查
    與事實均相符，足予憑採。本案事證明確，被告犯行洵堪認
    定，應依法論科。
三、論罪科刑部分：
（一）按業務侵占罪為即成犯，於持有人將持有他人之物變易為
      所有之意思時，即行成立，並以因執行業務而持有他人之
      物為前提，被告丁○○係輝煌公司職員，經派駐於臺中市
      ○○○○街315至317號大樓擔任管理員，兼負收取該社區住
      戶繳納之管理費、汽車收費等業務，故其所收取之社區各
      項費用，均為被告基於業務上關係所持有之物，被告以易
      持有為所有之意思侵占入己，是核其犯罪事實一之（一）
      部分所為，係犯刑法第336條第2項之業務侵占罪。
（二）核被告犯罪事實一之（二）部分所為，係犯刑法第349條
      第2項之故買贓物罪。
（三）被告所犯上開2罪，犯意各別，行為不同，應分論併罰。
（四）又被告前有犯罪事實欄所載之前科，甫於98年3月4日保護
      管束期滿執行完畢，有臺灣高等法院被告前案紀錄表及在
      監在押全國紀錄表在卷可稽。其受徒刑之執行完畢後，5
      年以內故意再犯本件有期徒刑以上之罪，為累犯，應依刑
      法第47條第1項規定加重其刑。
（五）另按刑之量定，為求個案裁判之妥當性，法律固賦予法院
      裁量權，但此項裁量權之行使，除應依刑法第57條之規定
      ，審酌行為人及其行為等一切情狀，為整體之評價，並應
      顧及比例原則與平等原則，使罪刑均衡，輕重得宜，以契
      合社會之法律感情。刑法第59條規定犯罪之情狀可憫恕者
      ，得酌量減輕其刑，其所謂「犯罪之情狀」，與同法第57
      條規定科刑時應審酌之一切情狀，並非有截然不同之領域
      ，於裁判上酌減其刑時，應就包括刑法第57條所列舉之10
      款事項等犯罪一切情狀，予以全盤考量，審酌其犯罪有無
      可憫恕之事由，如有無特殊之原因與環境，在客觀上足以
      引起一般同情，以及宣告法定低度刑，是否猶嫌過重等，
      以為判斷。被告所犯如犯罪事實一之（一）之業務侵占行
      為，固值非難，惟被告已坦承犯行，侵占款項非鉅，且業
      與輝煌公司達成和解，此有本院99年度司中調字第590號
      調解程序筆錄1份在卷可佐（附於本院卷第36之2頁），而
      刑法第336條第2項業務侵占罪之法定刑有期徒刑部分為6
      月以上5年以下有期徒刑，被告除因累犯應加重其刑外，
      又不符緩刑宣告之條件，被告勢必入監執行，本院認為情
      輕法重，被告在客觀上顯非不可憫恕，爰依刑法第59條之
      規定，就被告此部分之犯行，酌量減輕其刑，並依刑法第
      71條第1項之規定，先加後減之。
（六）爰審酌被告身為業務從業人員，原應本於忠實誠信關係，
      不得任意侵占業務上持有之金錢，竟貪圖一己之私，利用
      職務上之機會，侵占代收之管理費用，致生損害於被害人
      輝煌公司及該社區管理委員會，其行為嚴重破壞保護信賴
      他人之誠信利益；又其明知機車可能為贓物，卻仍貪圖價
      廉而收購為代步工具，使盜贓不易查獲，助長竊盜之歪風
      ，實非可取。兼衡酌被告之素行，生活情狀，犯罪之動機
      、目的、手段，及侵占所得款項非鉅，且業與輝煌公司達
      成和解，該贓物業已返還被害人，暨其自始坦承犯行，犯
      後態度良好等一切情狀，分別量處如主文所示之刑，並定
      其應執行之刑。又被告所犯併罰之數罪均得易科罰金，所
      定應執行之刑雖逾6月，依99年1月1日修正施行之刑法第
      41條第8項規定，仍得易科罰金，是併就所定應執行之刑
      諭知易科罰金之折算標準，以資懲戒。
四、另依刑法第41條第2項至第8項，雖業於97年12月30日修正，
    經總統於98年1月21日公布，並於98年9月1日施行，然因易
    科罰金、易服勞役之折算標準及其期限涉及裁量權之行使，
    屬於科刑規範事項，其折算標準於裁判時並應於主文內諭知
    ，與一般純屬執行之程序有別，而有關易服社會勞動折算標
    準為6小時折算1日，期限為最長1年，修正後刑法第41條第2
    項、第3項、第5項已定有明文，其標準係屬固定，並不涉及
    法院裁量權之行使，亦非屬科刑規範事項，且依新修正之刑
    事訴訟法第479條第2項規定，可知該易服社會勞動乃係屬執
    行檢察官之權限，另刑事訴訟法第309條關於有罪判決書之
    主文記載事項之規定，亦未因上揭刑法第41條第3項增訂易
    服社會勞動之規定而配合同時修正諭知易服社會勞動之折算
    標準，是本件自無須再於主文中另諭知易服社會勞動之折算
    標準，附此敘明。
五、依刑事訴訟法第273條之1第1項、第299條第1項前段、第310
    條之2、第454條第1項，刑法第336條第2項、第349條第2項
    、第41條第1項前段、第8項、第47條、第59條、第71條第1
    項、第51條第5款，刑法施行法第1條之1，判決如主文。
六、如不服本判決，應於收受送達後10日內向本院提出上訴書狀
    ；並應敘述具體理由；其未敘述上訴理由者，應於上訴期間
    屆滿後20日內向本院補提理由書（均須按他造當事人之人數
    附繕本）「切勿逕送上級法院」。
本案經檢察官甲○○到庭執行職務。
中    華    民    國    99    年    3     月    31    日
                  刑事第七庭    法  官  黃賢婷
以上正本證明與原本無異。
                                書記官  江美琪
中    華    民    國    99    年    3     月    31    日
附錄本案論罪科刑法條：
中華民國刑法第336條第2項
對於業務上所持有之物，犯前條第1項之罪者，處6月以上5 年以
下有期徒刑，得併科3千元以下罰金。
中華民國刑法第349條第2項
搬運、寄藏、故買贓物或為牙保者，處5年以下有期徒刑、拘役
或科或併科1千元以下罰金。

司法院資訊處製作；財團法人民間司法改革基金會備份。
